【裁判字號】    97,上訴,5223
【裁判日期】    980227
【裁判案由】    偽造文書等
【裁判全文】
臺灣高等法院刑事判決                97年度上訴字第5223號
上  訴  人
即  被  告  甲○○
選任辯護人  楊國宏律師
            周詩鈞律師
上列上訴人因偽造文書等案件，不服臺灣臺北地方法院97年度訴
字第1684號中華民國97年10月23日第一審判決（起訴案號：臺灣
臺北地方法院檢察署97年度偵字第10166、13754號），提起上訴
，本院判決如下：
    主  文
原判決關於行使偽造私文書部分及定應執行刑部分撤銷。
甲○○行使偽造私文書，足以生損害於公眾及他人，處有期徒刑
貳年。扣案之筆記型電腦壹部、偽造之Oversea-Chinese
Banking Corporation Limited.名義於民國96年8月7日出具之對
帳單上偽造之「Vivien Yong」、「Angelin Boey」署押各壹枚
均沒收。
其他上訴駁回。
第二項撤銷改判部分與前項上訴駁回部分，應執行有期徒刑貳年
肆月。扣案之筆記型電腦壹部、偽造之Oversea-Chinese
Banking Corporation Limited.名義於民國96年8月7日出具之對
帳單上偽造之「Vivien Yong」、「Angelin Boey」署押各壹枚
均沒收。
    事  實
一、甲○○與金紀玖受我國外交部委託，推動我國與巴布亞新幾
    內亞（Papua New Guinea）之建交案，外交部並於民國95年
    9月15日支出美金2980萬元匯入甲○○與金紀玖二人在新加
    坡OCBC銀行（即「Oversea-Chinese Banking Corporation
    Limited.」，下稱新加坡OCBC銀行）所開設之聯名帳戶內。
    詎甲○○與金紀玖2人分別於95年11月3日及95年12月1日將
    聯名帳戶內之美金2980萬元轉匯他處，聯名帳戶內已無結餘
    款（該筆美金2980萬元款項之流向及是否涉及犯罪，另由檢
    察官偵辦中）。嗣外交部因故暫緩執行該建交案而向甲○○
    、金紀玖要求返還該筆款項時，甲○○明知聯名帳戶內已無
    結餘款，竟為隱瞞該事實，一再對外交部人員宣稱該筆美金
    2980萬元款項仍然存在上開帳戶內，並以金紀玖於95年12月
    底後已行蹤不明，無法與金紀玖共同具名將款項匯回外交部
    等詞拖延。然因外交部不斷要求甲○○提供上開聯名帳戶之
    對帳單以證明該美金2980萬元款項仍存於帳戶內，甲○○惟
    恐該筆款項已轉匯他處之事實曝光，竟另行基於行使偽造私
    文書之犯意，於96年8月9日上午2時30分50秒起至96年8月10
    日下午5時45分36秒止內某時，在我國境內某處，利用其所
    有之筆記型電腦一部，以其之前留存在電腦內之新加坡OCBC
    銀行對帳單為底稿，偽造該銀行人員「Vivien Yong」、「
    Angelin Boey」之簽名各1枚，而虛偽製作前開聯名帳戶於
    96年7月1日至96年7月31日之結餘款為美金2980萬元之不實
    內容，而偽造由上開人員簽名以新加坡OCBC銀行名義於96年
    8月7日出具之對帳單，隨即在我國境內某處，將該偽造之對
    帳單交付時任外交部參事之張強生，由張強生轉交時任外交
    部部長辦公室主任曾瑞利，再轉交予當時之外交部部長黃志
    芳閱覽，用以表示該聯名帳戶內仍有美金2980萬元之意而行
    使之，足以生損害於外交部、Vivien Yong、Angelin Boey
    及新加坡OCBC銀行對於帳務管理之正確性。
二、甲○○於外交部所匯美金2980萬元轉匯他處之事揭露之初，
    明知其並未遭人亮槍恐嚇，竟基於未指定犯人犯罪而誣告之
    犯意，先於97年5月3日上午，在臺北市○○○路○段128號
    「神旺商務酒店」召開記者會，宣稱其因上開事實遭人亮槍
    恐嚇；嗣於同日下午3時40分許，在臺灣臺北地方法院檢察
    署接受檢察官偵訊時，承前單一犯意向檢察官誣指：其於97
    年4月26日下午5時許，在臺北市○○○路與建國北路口，遭
    一名真實姓名年籍不詳之男子亮槍恐嚇，要求其儘快離開臺
    灣云云，經該署檢察官以電話指示內政部警政署刑事警察局
    偵七隊偵辦該亮槍恐嚇案，又於同日晚間10時30分至晚間11
    時50分許，在其住宿之上開「神旺商務酒店」內，承前單一
    犯意向前往調查之內政部警政署刑事警察局偵七隊員警誣指
    其確有遭人亮槍恐嚇之情事，而未指定犯人向該管偵查犯罪
    之公務員誣告他人犯罪，以致警方派人24小時貼身保護其人
    身安全達數日。嗣因警方偵辦後，比對甲○○前後說詞不一
    ，經警質問甲○○方，其始於所犯未指定犯人誣告案件裁判
    確定前，自白所述為虛偽而查知上情。
三、案經外交部告發由臺灣臺北地方法院檢查署檢察官自動檢舉
    ，暨內政部警政署刑事警察局移送臺灣臺北地方法院檢查署
    檢察官偵查起訴。
    理  由
壹、證據能力有無之判斷：
一、按被告以外之人於偵查中向檢察官所為陳述，除顯有不可信
    之情況者外，得為證據，同法第159條之1第2項定有明文。
    偵查中對被告以外之人（包括證人、鑑定人、告訴人、被害
    人及共同被告等）於偵查中之證詞，性質上均屬傳聞證據。
    惟現階段刑事訴訟法規定檢察官代表國家偵查犯罪、實施公
    訴，依法其有訊問被告、證人及鑑定人之權，證人、鑑定人
    且須具結，而實務運作時，檢察官偵查中向被告以外之人所
    取得之陳述，原則上均能遵守法律規定，不致違法取供，其
    可信度極高，職是，被告以外之人前於偵查中已具結而為證
    述，除反對該項供述得具有證據能力之一方，已釋明「顯有
    不可信之情況」之理由外，不宜遽指該證人於偵查中之陳述
    不具證據能力。查證人即外交部參事張強生、證人即前外交
    部部長黃志芳均於原審到庭具結作證，並經被告之選任辯護
    人予以詰問，該證人等於檢察官偵查時具結所為之證述，復
    查無有何顯有不可信之情況，而被告亦未主張，上開證人於
    偵查中有任何不法取供之情形。是前揭證人於偵查中之證言
    自具有證據能力。
貳、實體方面：
一、撤銷改判部分（即行使偽造私文書部分）：
  (一)訊之上訴人即被告甲○○固坦承其與金紀玖有為推動我國與
    巴布亞新幾內亞（Papua New Guinea）建交，而與金紀玖在
    新加坡OCBC銀行開設聯名帳戶，且該帳戶亦因此有存入美金
    2980萬元，嗣該筆款項伊與金紀玖兩人簽名辦理挪移他處而
    提領一空後，仍將上開偽造之新加坡OCBC名義於96年8月7日
    出具之對帳單交予張強生轉交外交部等事實，惟矢口否認有
    何行使偽造私文書之犯行，辯稱：上開以新加坡OCBC名義出
    具之信函並非對帳單，且該信函並非伊在台灣偽造後，在外
    交部交給張強生，而係金紀玖之女友張小雲在新加坡交給伊
    後，伊在新加坡交給張強生；又美金2980萬元係由他人匯入
    ，並非外交部匯款，外交部並未受有任何損失云云。經查：
    1.被告與金紀玖因推動我國與巴布亞新幾內亞之建交案，而
      於新加坡OCBC銀行開設聯名帳戶，該帳戶並因而受匯入美
      金2980萬元，且該筆款項分別於95年11月3日及95年12月1
      日遭轉匯他處，嗣因我國外交部為確認該筆美金仍存在上
      開聯名帳戶內，遂由外交部參事張強生向被告索取該聯名
      帳戶之對帳單，被告乃將不實之以新加坡OCBC銀行名義於
      96年8月7日出具之對帳單交予張強生等情，業據被告於偵
      查、原審及本院審理時坦承不諱（見偵字第13754號卷第
      61頁至第62頁、第66頁、第72頁至第73頁、第116頁至第
      117頁；原審卷第62頁、本院卷第61頁反面、第62頁、第
      108頁、第110頁正、反面），並經證人張強生、黃志芳於
      偵查及本院審理時證述甚明（見偵字第13754號卷第60頁
      至第61頁、第65頁至第66頁；原審卷第32頁、第55頁反面
      ），並有該對帳單及上開聯名帳戶交易明細（即
      STATEMENT OF ACCOUNT）附卷可稽（見偵字第10166號影卷
      第3頁至第7頁），是被告前開自白核與事實相符，堪信為
      真實。而依上開聯名帳戶交易明細所載，該聯名帳戶於95
      年9月15日確有美金2980萬元匯入，然於96年7月1日起至9
      6年7月31日止，結餘已為零元，足徵上開被告交予張強生
      確認該聯名帳戶內尚有美金2980萬美元之對帳單內容係虛
      偽不實而確屬偽造。
    2.被告所持用之筆記型電腦一部，經本院當庭勘驗結果，該
      電腦內存有上開以新加坡OCBC銀行名義於96年8月7日出具
      之對帳單檔案，且該檔案係於96年8月9日上午2時30分50
      秒創造，最終修改日係96年8月10日上午5時45分36秒，此
      有本院準備程序筆錄1件及該等電腦檔案畫面列印資料在
      卷可稽（見偵字第13754號卷第42頁至第57頁；本院卷第
      76頁）。而被告係自96年8月8日入境我國，並於96年8月
      11日出境一節，亦有法務部-入出境資訊連結作業查詢資
      料1件附卷足參（見偵字第13754號卷第76頁至第88頁）。
      可徵被告係在我國境內以該電腦檔案虛偽製作上開對帳單
      無誤。又該對帳單之電腦檔案既係被告在我國境內時創造
      ，是該對帳單之電腦檔案自不可能係金紀玖之女友張小雲
      在新加坡向被告借用上開扣案電腦所為，被告辯稱該電腦
      曾在新加坡借給張小雲使用，伊不知電腦內有上開對帳單
      之電腦檔云云（見偵字第13754號卷第62頁），要無可採
      。又被告如僅係將上開對帳單掃描進入電腦檔內儲存資料
      ，則其並無修改該對帳單檔案之必要，然其既有上開最終
      修改檔案紀錄，顯見被告另辯稱伊只是將對帳單掃進電腦
      云云，亦不足信。被告雖又於偵查中辯稱伊上開扣案電腦
      在國外或在台灣做簡報都有人會用云云（見偵字第13754
      號卷第92頁），然縱有人使用其電腦製作簡報，亦無修改
      更動上開對帳單檔案之必要，是被告此部分所辯，亦無足
      採。至被告之辯護人雖於原審審理時辯稱：上開電腦的設
      定時間可能有誤，所以電腦內的檔案日期並非真正的實際
      日期云云。然依前揭勘驗筆錄及電腦列印資料所示，當天
      勘驗日期為97年8月14日，而當天開啟電腦所顯示的日期
      資料，亦同為「Acessed: Today, August 14, 2008」（
      見偵字第13754號卷第55頁），並無日期設定有誤情事。
      辯護人此部分所辯，亦難採信。
    3.又被告係在我國境內將上開對帳單交予張強生，張強生再
      轉交黃志芳一節，業據證人張強生於偵查及原審審理時證
      稱：「……甲○○拿對帳單給我地點是外交部，……」、
      「（甲○○曾否在新加坡交過對帳單給你？）沒有」、「
      （該對帳單在何處交付？）絕對不是在新加坡，百分之99
      的可能是在外交部，有很小的可能是在外面餐廳」；「是
      甲○○交給我的，地點應該是在外交部，時間不記得」、
      「這是新加坡OCBC銀行的對帳單，對帳單日期是96年8月7
      日，我看到的時間應該是之後，因為8月6日到8月8日部長
      黃志芳指示我跟辦公室主任曾瑞利一起到新加坡出差，目
      的是要辦另外一件案子，因為被告當時人在新加坡，所以
      我們主任跟我一起催被告甲○○，希望他能夠幫我們去拿
      銀行對帳單，看錢是否還在，當時沒有拿到。後來回來之
      後，被告才拿來給我，詳細時間我已經記不得」、「我印
      象不深，不敢確定是在外交部還是外面的餐廳，印象比較
      深的是在外交部，但絕對不是在新加坡」、「（為何你現
      在那麼肯定？）因為我去新加坡都要不到對帳單，回來都
      有跟部長報告」、「（你在偵查中是否有跟檢察官說交付
      對帳單的地點不是在新加坡，百分之99在臺灣？）是，不
      在新加坡，應該在外交部」、「（你當初為何肯定是在外
      交部？）當時部長要我陪同甲○○到新加坡時，都沒有拿
      到對帳單，是回臺灣之後我才拿到對帳單」、「（為何你
      在偵查中能這麼肯定交付的地點是在外交部？）因為我去
      新加坡沒有拿到，所以我肯定是在外交部，有幾次是部長
      要我跟主任請甲○○在餐廳吃飯」等語甚明（見偵字第13
      754號卷第61頁、第66頁；原審卷第31頁正、反面、第33
      頁、第58頁反面、第60頁）；核與證人黃志芳於原審審理
      時證稱：「這張對帳單在96年8月中的某一天，我的幕僚
      曾瑞利及張強生拿到我辦公室給我看，他們說是甲○○提
      供的」、「（你確定是96年8月中詢的時候？）是」、「
      （為何這麼確定？）因為96年8月初曾瑞利及張強生有到
      新加坡去處理公務，當時甲○○也有一起過去。當時我有
      要求兩位幕僚藉這個機會請甲○○在新加坡的銀行取一份
      對帳單，以印證甲○○一直說2980萬美金還在聯名帳戶內
      的說法。他們那次去回來並沒有拿到對帳單，他們回來的
      時間我不是很記得，應該是8月初，是回來過一段時間有
      一天兩位幕僚一起來看我，告訴我甲○○交給他們一份對
      帳單，所以我才確認是8月中看到」、「（當時那兩位幕
      僚是否有跟你說這份對帳單是如何來的？）他們說是甲○
      ○交給他們的」、「（8月初的時候，你要求兩位幕僚要
      甲○○拿出對帳單？）因為他們正好要去新加坡，所以趁
      這個機會要甲○○拿出對帳單」、「（8月初他們過去時
      說沒有辦法拿到對帳單，是否有馬上向你報告？）有」、
      「（你當時有何指示？）我要他們繼續跟甲○○催對帳單
      ，因為金紀玖失聯之後，我們每隔一段時間就會催甲○○
      」、「（當時幕僚交給你對帳單的時候，你是否有問幕僚
      該份對帳單是在何時何地取得？）幕僚跟我說的對話，我
      現在已經無法清楚記憶，我記得他們是說是當天，他們一
      接到對帳單，當天就馬上跟我報告，因為這是壹個重大案
      件，我確定是當天，我並沒有詳細問幕僚地點在那裡……
      」等語多屬相符（見原審卷第55頁至第56頁反面）。況被
      告係在我國境內以該電腦檔案虛偽製作上開對帳單，已如
      前述，益徵證人張強生前揭證稱伊在新加坡時並未取得對
      帳單，被告係在我國境內交付該紙對帳單等語，洵屬非虛
      。此再徵諸被告於97年5月15日受檢察官訊問時亦供稱其
      係在外交部交付上開對帳單等語更明（偵字第10166號影
      卷第9頁）。被告嗣於偵查中改稱伊想不起來是在何地交
      付云云（見偵字第13754號卷第61頁）；其後又再改稱伊
      是在新加坡將上開對帳單交予張強生云云（見偵字第1375
      4號卷第66頁），供詞前後不一，且與前述事實不符，顯
      係事後圖卸刑責之詞，自非可採。此部分事證既明，被告
      聲請調取其個人、證人張強生自95年9月起至96年9月止及
      黃志芳之入出境紀錄，本院認已無必要，爰不予調取，附
      此敘明。又被告前揭偽造上開對帳單並交付予張強生，再
      由張強生轉交黃志芳而行使該對帳單，既均在我國境內，
      則我國法院對被告自有審判權，被告辯稱護人辯稱被告係
      在新加坡交付上開文書（對帳單）予張強生，行為地係在
      我國領域外而非受我國刑法效力所及，我國法院並無管轄
      權，且被告亦非我國籍人士，我國法院對之亦無審判權，
      應依刑事訴訟法第303條第6款規定，為不受理判決云云，
      要無足取。
    4.又證人張強生、黃志芳一再向被告要求確認上開被告與金
      紀玖聯名帳戶內之美金2980萬元仍存在，且被告亦因此而
      偽造上開對帳單交予張強生，已如前述，顯見該筆款項確
      係外交部所支出無訛，否則被告無須因外交部人員要求拿
      到對帳單，即干冒罪責而偽造上開對帳單交予外交部人員
      張強生之必要。況依被告於本院準備程序中所述：「我與
      金紀玖在新加坡OCBC銀行所開設聯名帳戶是為了匯入起訴
      書及原審判決書所載之美金2980萬元所開的。是金紀玖叫
      我跟他去開的，金紀玖說他公司會匯錢進來，因為這筆錄
      是要我幫忙推動巴布亞新幾內亞建交案。金紀玖有告訴我
      他之所以推動上開建交案，是代表臺灣。我開始要推動時
      ，有要求金紀玖帶我去見黃志芳，也有見到邱義仁證實這
      件事，當時見黃志芳時，他也叫我聽金紀玖的去做。因為
      我覺得這是很重要的事情，所以我跟金紀玖要求要讓我見
      他的委託者，金紀玖才會帶我見黃志芳。金紀玖有跟我講
      他是受我國外交部委記，來推動此建交案。金紀玖是代表
      臺灣，我是代表巴布亞新幾內亞。美金2980萬元是為了推
      動上開建交案我知情」等語（見本院卷第61頁反面至第62
      頁），足知該美金2980元確係外交部為推動我國與巴布亞
      新幾內亞建交案而支出匯入上開被告與金紀玖聯名帳戶，
      且為被告所知悉。故上開被告與金紀玖聯名帳戶交易明細
      （即STATEMENT OF ACCOUNT）中關於存入美金2980萬元之
      說明欄內雖記載「CHING-NING COMPANY」，亦不足以推翻
      上開事證，而為有利於被告之認定。故被告辯稱該美金29
      80萬元並非外交部所匯云云，要無可採。
    5.又被告是在我國境內交付上開偽造對帳單予張強生，固如
      前述，惟依證人張強生於偵查及原審審理時所述：被告將
      上開偽造對帳單在外交部交給伊之可能性有百分之99，但
      也有可能是在外面，因為伊曾依部長黃志芳之指示在外面
      餐廳請被告吃飯等語（見偵字第13754號卷第66頁、原審
      卷第60頁），顯見其與被告在我國境內之見面地點除外交
      部外，尚有外交部以外之地點，核與被告於原審審理時供
      稱：「我去外交部都有登記，大部分是張強生約我在外面
      ，不在外交部」等語相符（見原審卷第59頁），是被告究
      係在我國境內何處交付該對帳單予張強生，顯已無從考據
      。況外交部之訪客並非必然辦理訪客登記一節，已據證人
      黃志芳於原審審理時證稱：「（如果不是外交部人員到外
      交部時，是否需要辦理接見登記？）一般的客人需要，但
      是有些特殊的客人，我們外交部部長、次長、司長，如果
      有任何需要，我們會派人去接他，不需要辦理登記，只需
      要跟大門服務台說一下，甲○○是否有登記進入，我不清
      楚。甲○○當時是否有辦理登記，我不清楚，因為都是張
      強生與曾瑞利兩人在與甲○○接洽，所以甲○○是否有辦
      理正式的會客登記，我不清楚」、「（請解釋何謂特殊的
      客人？）特殊的客人並不一定是機密，例如有一位立委跟
      我辦公室聯繫要到辦公室來看我，就會請國會聯絡人到大
      門口去接他，這是很常見的情形，不只是部長，其他同仁
      也會有相同的情形」等語在卷（見原審卷第58頁反面）。
      是外交部98年1月10日外條二字第09701257170號函雖記載
      被告於96年8月間前往外交部時有無辦理訪客登記，已因
      外交部96年訪客登記簿未留存而無法查證（見本院卷第67
      頁），亦不影響被告係於我國境內交付上開偽造對帳單之
      事實。
    6.又被告偽造「Vivien Yong」、「Angelin Boey」之署押
      各1枚，而以新加坡OCBC銀行名義出具上開偽造之對帳單
      ，並持以取信外交部，是其所為對於外交部、Vivien
      Yong、Angelin Boey及新加坡OCBC銀行對於帳務管理之正
      確性，均足生損害。綜上所述，被告所辯，無非卸責之詞
      ，均無可採。本件事證明確，被告此部分犯行洵堪認定。
      至起訴書所載證據清單3所示之證據（即臺灣臺北地方法
      院檢察署經由與新加坡國間之司法互助而取得之新加坡
      OCBC銀行被告與金紀玖2人聯名帳戶所有銀行資料），雖
      因涉有其他案件尚在偵查中而屬偵查不公開之證據，未附
      於本案卷內，惟本件事證已明，尚無援用該部分證據之必
      要，辯護人請求調取該等資料，本院認無必要，亦附此敘
      明。
  (二)按凡定著於有體物上，具有人類特定意思之內容，而足以為
    意思表示證明之文字、符號、圖畫、照相、錄音、錄影或電
    磁記錄，均屬刑法上之文書。查被告交付張強生之上開偽造
    以新加坡OCBC銀行名義及「Vivien Yong」、「Angelin
    Boey」簽名於96年8月7日出具之對帳單，係用以表示確認並
    證實上開聯名帳戶內存款之事實，且被告是經外交部一再要
    求其提出存款還在聯名帳戶內的證明，才提出該偽造之對帳
    單，顯然此對帳單具有一定之意思表示證明，核屬刑法上所
    稱之私文書，甚為明確，自不因該對帳單內容有僅供私人使
    用的記載，而失卻此文書證明的性質，被告雖辯稱該對帳單
    僅係信函，並非對帳單，不構成行偽造私文書或偽造私文書
    罪云云，自無可採。核被告上開事實欄一之所為，係犯刑法
    第216條、第210條之行使偽造私文書罪。其偽造署押為偽造
    私文書之階段行為；又偽造私文書之低度行為為行使之高度
    行為所吸收，均不另論罪。
  (三)原審就此部分（即行使偽造私文書部分）予以論罪科刑，固
    非無據。惟查：被告併有於上開偽造之對帳單上偽造「
    Vivien Yong」、「Angelin Boey」之署押各1枚，原審漏未
    審認此部分犯行，尚有未洽。被告上訴意旨否認犯罪，雖無
    理由，惟原判決就此部分既有上開可議，自應由本院將此部
    分與定應執行刑部分均予撤銷改判。爰審酌被告受我國外交
    部委任推動外交事務，竟於收受鉅額外交款項後，將之轉匯
    他處，且為掩飾款項匯出之事實，任意偽造對帳單，持以交
    付我國外交人員，使我國外交人員誤以為款項仍留存於帳戶
    內，因而延誤索討款項之先機，非但有悖於我國政府與全民
    之付託，且嚴重破壞我國國際形象與外交事務之推行，更使
    國庫短少款項，全民因此蒙受鉅額虧損，兼衡以其素行、犯
    罪動機、手段、生活狀況，及犯罪後否認犯行，未見悔意等
    一切情狀，量處如主文第二項所示之刑。扣案之筆記型電腦
    一部係被告所有，業據被告陳明在卷，且該電腦為供被告偽
    造對帳單之用而屬供犯罪所用之物，已如前述，爰依刑法第
    38條第1項第2款沒收之。至上開偽造之新加坡OCBC銀行於96
    年8月7日出具之對帳單一紙，雖為被告犯罪所得之物，然已
    由被告提出交予外交部，並非被告所有，爰不併予宣告沒收
    之。惟該對帳單上偽造之Vivien Yong、Angelin Boey之簽名
    ，係屬偽造之署押，應依刑法第219條規定併予宣告沒收。
二、上訴駁回部分（即誣告罪部分）：
  (一)前揭事實欄二部分，迭據被告於警詢、偵查、原審及本院審
    理時坦認不諱（見偵字第13754號卷第9頁至第10頁、第73頁
    、原審卷第9頁、第65頁、本院卷第61頁反面、第62頁、第
    111頁），並有臺灣臺北地方法院檢察署檢察官於97年5月3
    日訊問被告之訊問筆錄節本影本1件（見偵字第10166號影卷
    第1頁至第2頁）、被告於97年5月3日之警詢筆錄1件、刑事
    警察局偵七隊97年5月4日受理刑事案件報案三聯單1紙、被
    告遭亮槍恐嚇案調閱事發現周邊監視錄影帶現場圖一件、現
    場照片3幀、證人張強生於97年5月8日接受內政部警政署刑
    事警察局查訪之紀錄表1件、被告與相關人士之行動電話通
    聯紀錄1件，及97年4月26日現場監視錄影帶翻拍照片2幀在
    卷可稽（見偵字第13754號卷第11頁至第14頁、第19頁至第
    32頁、第34頁），足徵被告前開自白核與事實相符，應堪採
    信。被告雖辯稱長期居住於新加坡，不諳臺灣法律，應依刑
    法第16條減輕其刑云云。然被告原具我國國籍，並有國民身
    分證統一編號，係於95年8月22日始經許可喪失我國國籍，
    業據內政部97年10月3日台內戶字第070154681號函復甚明，
    有該函1件在卷可稽（見原審卷第46-1頁），並非全然與我
    國毫無關聯之人。況被告入出境我國相當頻繁，亦有法務部
    -入出境資訊連結作業所查覆之被告入出境紀錄1件附卷足參
    ；而其係在帛琉經營飯店生意及在非洲、帛琉等處從事建築
    業一節，亦據其於本院審理時陳明在卷（見本院卷第110 頁
    反面），顯見以其從商經歷、往來各界之智識、閱歷，自應
    明知對未發生之事實而向犯罪偵查機關誣指他人犯罪，可能
    觸犯誣告罪，是被告辯稱主觀上對此無違法認識云云，委無
    可採。
  (二)核被告此部分所為，係犯刑法第171條第1項之未指定犯人誣
    告罪。又被告於所虛偽陳述遭人亮槍恐嚇之案件裁判確定前
    為自白，應依刑法第172條減輕其刑。原審就被告未指定犯
    人誣告罪部分審理結果，認罪證明確，因而適用刑法第171
    條第1項、第172條之規定，並審酌被告於外交部所匯美金29
    80萬元轉匯他處之事揭露後，為求自保，竟虛偽捏造他人亮
    槍恐嚇之事，使檢警人員疲於調查，甚至派員保護，浪費司
    法資源，另斟酌其素行、犯罪動機、手段、生活狀況，及犯
    罪後就與案情有關之重要事項仍然避重就輕，未見悔意等一
    切情狀，量處有期徒刑6月。經核其認事用法尚無違誤，量
    刑亦允當，被告就此部分以其自幼生長於新加坡，對於未指
    定犯人之準誣告行為在我國構成犯罪並未知悉，應依刑法第
    16條規定，減輕其刑為由，提起上訴，為無理由，應予駁回
    。
三、又被告所犯2罪，犯意各別，行為互殊，應予分論併罰。爰
    就前開撤銷改判部分及上訴駁回部分，依法定應執行之刑如
    主文第四項所示。
據上論斷，應依刑事訴訟法第368條、第369條第1項前段、第364
條、第299條第1項前段，刑法第216條、第210條、第171條第1項
、第172條、第51條第5款、第38條第1項第2款、第219條、刑法
施行法第1條之1，判決如主文。
本案經檢察官王清杰到庭執行職務。
中    華    民    國    98    年    2    月     27    日
                  刑事第二十二庭審判長法  官  何菁莪
                                      法  官  江振義
                                      法  官  李麗珠
以上正本證明與原本無異。
未指定犯人誣告部分不得上訴。
行使偽造私文書部分如不服本判決，應於收受送達後10日內向本
院提出上訴書狀，其未敘述上訴之理由者並得於提起上訴後10日
內向本院補提理由書（均須按他造當事人之人數附繕本）「切勿
逕送上級法院」。
                                      書記官  陳禹任
中    華    民    國    98    年    3     月     6    日
附錄：本案論罪科刑法條全文
刑法第171條
未指定犯人，而向該管公務員誣告犯罪者，處1年以下有期徒刑
、拘役或3百元以下罰金。
未指定犯人，而偽造、變造犯罪證據，或使用偽造、變造之犯罪
證據，致開始刑事訴訟程序者，亦同。
刑法第210條
偽造、變造私文書，足以生損害於公眾或他人者，處5年以下有
期徒刑。
刑法第216條
行使第210條至第215條之文書者，依偽造、變造文書或登載不實
事項或使登載不實事項之規定處斷。


司法院資訊處製作；財團法人民間司法改革基金會備份。
